【裁判字號】    99,監宣,181
【裁判日期】    990910
【裁判案由】    監護宣告
【裁判全文】
臺灣板橋地方法院民事裁定             99年度監宣字第181號
聲  請  人  甲○○
相  對  人  乙○○○
關  係  人  丙○○
上列聲請人聲請監護宣告事件，本院裁定如下：
    主      文
宣告乙○○○（女，民國○○○年○月○○日生、身分證統一編
號：Ｚ000000000號）為受監護宣告之人。
選定甲○○（男，民國○○○年○月○○日生，身分證統一編號
：Ｚ000000000號）為受監護宣告之人之監護人。
指定丙○○（女，民國○○年○月○○日生、身分證統一編號：
Ｚ000000000號）為會同開具財產清冊之人。
聲請費用新臺幣壹仟元由受監護宣告之人乙○○○負擔。
    理      由
一、本件聲請意旨略以：聲請人甲○○之母即相對人乙○○○，
    因精神分裂症、妄想型，領有重度精神障礙手冊，現已不能
    為（受）意思表示或辨識其效果，為此依民事訴訟法第597
    條以下之規定，檢附中華民國身心障礙手冊影本、同意書、
    親屬系統表、診斷證明書、戶籍謄本等件為證，聲請宣告相
    對人乙○○○為受監護宣告之人，併選定聲請人甲○○為受
    監護宣告之人乙○○○之監護人、關係人丙○○為會同開具
    財產清冊之人等語。
二、按對於因精神障礙或其他心智缺陷，致不能為意思表示或受
    意思表示，或不能辨識其意思表示之效果者，法院得因本人
    、配偶、四親等內之親屬、最近一年有同居事實之其他親屬
    、檢察官、主管機關或社會福利機構之聲請，為監護之宣告
    ，民法第14條第1 項定有明文。本院囑託臺灣花蓮地方法院
    法官審驗相對人乙○○○之心神狀況，並依行政院國軍退除
    役官兵輔導委員會玉里榮民醫院平烈勇醫師鑑定結果認：相
    對人首次發病是18歲，出現輕微精神症狀：失眠、不安、恐
    懼和被害感，於私人醫院服藥治療後病情穩定。約62年11月
    ，相對人就讀大二時嚴重發病，出現自言自語、傻笑、到處
    漫遊、被害妄想，由家人送至該院住院治療，診斷為精神分
    裂症。次年出院後，因病情不穩定而反覆住院治療3 次。相
    對人對藥物治療反應不佳，持續有自言自語、答非所問、混
    亂行為及社會功能退化，家人於76年8 月4 日將其從龍發堂
    轉介至該院，迄今持續住院治療。現於該院日間病房接受復
    健治療，經藥物和復健治療，其病情獲得較穩定的控制。目
    前可以參與簡單復健活動，治療活動表現尚可，人際關係較
    疏離，偶因受幻聽症狀干擾與人起口角，但並無嚴重干擾行
    為。現今之精神狀態仍殘餘精神症狀干擾，偶出現幻聽、自
    語、情緒不穩現象。各項認知功能皆呈現下降趨勢，組織規
    畫能力欠佳，在複雜金錢管理方面需協助。整體智能程度減
    退至邊緣水準。又臺灣花蓮地方法院法官訊問相對人一些基
    本資料，相對人對其叫什麼名字、今年幾歲、30元加100 元
    等問題固回答正確；惟對現在總統是誰，答稱是蔣中正，而
    馬英九是花蓮總統；法官再詢以有沒有錯，相對人答稱：我
    有錯，醫院有給錢，我都買紅茶；對100 減7 是多少，答稱
    是99塊3 。此有該醫院出具之精神鑑定報告書及訊問筆錄為
    憑。足見相對人因精神障礙或其他心智缺陷，已致不能為意
    思表示及辨識其意思表示之效果。故聲請人聲請對相對人為
    監護之宣告為有理由，應予准許。
三、次按受監護宣告之人應置監護人。法院為監護之宣告時，應
    依職權就配偶、四親等內之親屬、最近一年有同居事實之其
    他親屬、主管機關、社會福利機構或其他適當之人選定1 人
    或數人為監護人，並同時指定會同開具財產清冊之人。法院
    為前項選定及指定前，得命主管機關或社會福利機構進行訪
    視，提出調查報告及建議。監護之聲請人或利害關係人亦得
    提出相關資料或證據，供法院斟酌。法院選定監護人時，應
    依受監護宣告之人之最佳利益，優先考量受監護宣告之人之
    意見，審酌一切情狀，並注意下列事項：（一）受監護宣告
    之人之身心狀態與生活及財產狀況。（二）受監護宣告之人
    與其配偶、子女或其他共同生活之人間之情感狀況。（三）
    監護人之職業、經歷、意見及其與受監護宣告之人之利害關
    係。（四）法人為監護人時，其事業之種類與內容，法人及
    其代表人與受監護宣告之人之利害關係。民法第1110條、第
    1111條、第1111條之1 分別定有明文。查聲請人甲○○為受
    監護宣告之人乙○○○之子，並經其家屬一致同意推舉為監
    護人，有上開戶籍謄本、同意書及親屬系統表等件在卷可稽
    ，本院審酌聲請人甲○○為受監護宣告之人乙○○○之子，
    有意願擔任乙○○○之監護人，聲請人甲○○亦有監護乙○○○之能力及意願，並適於任之，是由聲請人甲○○任監護
    人，符合受監護宣告之人乙○○○之最佳利益，爰依民法第
    1111條第1 項之規定，選定聲請人甲○○為受監護宣告之人
    乙○○○之監護人。另本院參酌關係人丙○○為相對人即受
    監護宣告之人乙○○○之胞妹，爰依上揭規定，指定關係人
    丙○○為會同開具財產清冊之人。
四、依民事訴訟法第608 條第1 項裁定如主文。
中    華    民    國    99    年    9     月    10    日
                  家事庭  法  官  毛崑山
以上正本係照原本作成。
如不服本裁定關於選定監護人及指定會同開具財產清冊之人等部
分，應於送達後10日內向本院提出抗告狀，並繳納抗告費新臺幣
1,000 元；其餘關於宣告監護之部分，不得抗告。
中    華    民    國    99    年    9     月    10    日
                          書記官  廖宮仕

司法院資訊處製作；財團法人民間司法改革基金會備份。
